---
title: "REPORTE DE VALIDEZ Y AUDITORÍA DE PROCESOS"
subtitle: "Expediente Forense: `r config$project$exam_name` | Periodo: 2026-A"
author: "Antonio Saade"
date: "`r format(Sys.time(), '%d de %B, %Y')`"
output:
  pdf_document:
    latex_engine: xelatex
    toc: true
    toc_depth: 2
    number_sections: true
    fig_caption: true
    df_print: kable
    highlight: tango
geometry: "left=2.5cm,right=2.5cm,top=2.5cm,bottom=2.5cm"
header-includes:
  - \usepackage{booktabs}
  - \usepackage{longtable}
  - \usepackage{array}
  - \usepackage{multirow}
  - \usepackage{float}
  - \usepackage{colortbl}
  - \usepackage{fancyhdr}
  - \usepackage{lastpage}
  - \pagestyle{fancy}
  - \fancyhead[L]{\small \textbf{CONFIDENCIAL} | Auditoría Técnica}
  - \fancyhead[R]{\small Validez de Consecuencias}
  - \fancyfoot[C]{\small Página \thepage \ de \pageref{LastPage}}
  - \renewcommand{\headrulewidth}{0.4pt}
  - \renewcommand{\footrulewidth}{0.4pt}
  - \definecolor{passgreen}{RGB}{0,102,51}
  - \definecolor{failred}{RGB}{153,0,0}
  - \definecolor{auditgray}{RGB}{240,240,240}
params:
  ctt_results: NULL
  eq_results: NULL
  final_scores: NULL
  dif_results: NULL  # Faltaba declarar este parámetro explícitamente
  config: NULL
  base_dir: "."
---

```{r setup, include=FALSE}
# CONFIGURACIÓN GLOBAL DE KNITR
knitr::opts_chunk$set(
  echo = FALSE,
  warning = FALSE,
  message = FALSE,
  fig.pos = "H",
  fig.align = "center",
  fig.width = 7.5,
  fig.height = 4.5,
  dpi = 300
)

library(knitr)
library(kableExtra)
library(dplyr)
library(ggplot2)

# --- 2. CARGA DE FUNCIONES DEL SISTEMA ---
# Usamos el directorio pasado por parámetros
script_dir <- base_dir

# Carga condicional: Solo si las funciones gráficas no están ya en memoria
if (!exists("plot_scree_evidence")) {
  # Lista de módulos necesarios para graficar
  modules_to_load <- c(
    "00_common.R", "07a_module_structural.R",
    "07b_module_process.R", "07c_module_precision.R",
    "07d_module_fairness.R", "07s_module_subtests.R"
  )

  for (mod in modules_to_load) {
    fpath <- file.path(script_dir, mod)
    if (file.exists(fpath)) {
      source(fpath)
    }
  }
}

# ==============================================================================
# MOTOR DE AUDITORÍA AUTOMATIZADA (USANDO PARAMS)
# ==============================================================================

# Acceso seguro a través de
alpha_val <- ctt_results$reliability$ALPHA[1]
sem_val <- ctt_results$reliability$SEM[1]
n_sample <- nrow(final_scores)

# Métricas de Drift
drift_df <- eq_results$drift_details
items_dropped <- drift_df |> filter(STATUS != "KEPT")
n_dropped <- nrow(items_dropped)
pct_stability <- (sum(drift_df$STATUS == "KEPT") / nrow(drift_df)) * 100

# Métricas de Dimensionalidad
var_exp_1 <- ctt_results$dimensionality$VAR_EXP_1[1] * 100
ratio_1_2 <- ctt_results$dimensionality$RATIO_1_2[1]

# Lógica de Decisión
dictamen_status <- "APROBADO"
color_box <- "passgreen"

if (alpha_val < 0.80 || pct_stability < 80) {
  dictamen_status <- "OBSERVADO / RIESGO"
  color_box <- "failred"
}

# Texto dinámico
dim_msg <- if (ratio_1_2 > 4) {
  paste0("La estructura es esencialmente unidimensional. El primer factor domina significativamente (Ratio 1:2 = ", round(ratio_1_2, 1), "), lo que justifica el uso de un puntaje total compuesto.")
} else {
  "PRECAUCIÓN: La estructura factorial sugiere multidimensionalidad. Se recomienda revisar si sub-escalas separadas son más apropiadas."
}

# DIF (Manejo de NULL si no se pasa dif_results)
n_dif_severe <- 0
dif_msg <- "No evaluado."

if (!is.null(dif_results)) {
  dif_flagged <- dif_results |> filter(grepl("C", FLAG))
  n_dif_severe <- nrow(dif_flagged)

  dif_msg <- if (n_dif_severe == 0) {
    "No se detectaron ítems con Funcionamiento Diferencial (DIF) severo (Nivel C)."
  } else {
    paste0("ATENCIÓN: Se detectaron ", n_dif_severe, " ítems con DIF severo que requieren revisión de contenido urgente.")
  }
}
```

\vspace*{1cm}
\begin{center}
\huge \textbf{RESUMEN EJECUTIVO DE CERTIFICACIÓN}
\end{center}
\vspace*{0.5cm}

El presente documento constituye la evidencia técnica formal ("Validity Argument") para respaldar la integridad, precisión y justicia de los puntajes emitidos.

\begin{center}
\fcolorbox{black}{`r color_box`}{
\begin{minipage}[c]{16cm}
\centering
\vspace{0.4cm}
\textcolor{white}{\textbf{\Large DICTAMEN DE AUDITORÍA: `r dictamen_status`}}
\vspace{0.4cm}
\end{minipage}
}
\end{center}

\vspace{0.5cm}

### Tablero de Control de Calidad (KPIs)

La siguiente matriz resume los indicadores críticos auditados contra los estándares internacionales (AERA/APA/NCME):

```{r executive_table}
kpi_matrix <- data.frame(
  Dominio = c("PRECISIÓN", "PRECISIÓN", "VALIDEZ", "COMPARABILIDAD", "JUSTICIA"),
  Indicador = c("Confiabilidad (Alpha)", "Error Estándar (SEM)", "Varianza 1er Factor", "Estabilidad del Anclaje", "Sesgo Severo (DIF C)"),
  Resultado = c(
    sprintf("%.3f", alpha_val),
    sprintf("%.2f pts", sem_val),
    sprintf("%.1f%%", var_exp_1),
    sprintf("%.1f%% Retenido", pct_stability),
    paste(n_dif_severe, "Ítems")
  ),
  Criterio = c("> 0.80 (Operativo)", "Minimizar", "> 20% / Dominante", "> 80% Comunes", "0 Ítems"),
  Estado = c(
    ifelse(alpha_val >= 0.8, "CUMPLE", "BAJO"),
    "CUMPLE",
    ifelse(ratio_1_2 > 3, "CUMPLE", "REVISAR"),
    ifelse(pct_stability >= 80, "CUMPLE", "ALERTA"),
    ifelse(n_dif_severe == 0, "OPTIMO", "RIESGO")
  )
)

kpi_matrix |>
  kbl(booktabs = T, align = "llccl") |>
  kable_styling(latex_options = c("striped", "hold_position"), full_width = T) |>
  row_spec(0, bold = T, background = "#333333", color = "white") |>
  column_spec(1, bold = T, width = "3cm") |>
  column_spec(5, bold = T, color = ifelse(kpi_matrix$Estado == "CUMPLE" | kpi_matrix$Estado == "OPTIMO", "black", "red"))
```

---

\newpage

# EVIDENCIA I: VALIDEZ ESTRUCTURAL (SCORING)

**Objetivo Forense:** Confirmar que la prueba mide un constructo coherente y que la suma de puntajes tiene significado psicométrico.

## 1.1 Análisis de Dimensionalidad

Para justificar un puntaje global, se audita la estructura factorial.

```{r dimensionality_plot, fig.cap="Gráfico de Sedimentación (Scree Plot) y Varianza Explicada"}
plot_scree_evidence(ctt_results)
```

**Dictamen del Auditor:** `r dim_msg`

## 1.2 Calidad de los Reactivos (Item Statistics)

Se verifica que los insumos básicos (los ítems) funcionen adecuadamente antes de cualquier transformación de escala.

```{r item_audit_table}
item_stats_audit <- ctt_results$stats |>
  summarise(
    N_Items = n(),
    Promedio_P = mean(P_VAL, na.rm = T),
    Promedio_Rbis = mean(P_BIS, na.rm = T),
    Items_Rbis_Bajo = sum(P_BIS < 0.15, na.rm = T)
  )

item_stats_audit |>
  kbl(caption = "Auditoría de Estadísticos Clásicos", digits = 3, booktabs = T) |>
  kable_styling(latex_options = "hold_position") |>
  add_footnote(c("Nota: Items con R-Bis < 0.15 aportan poco a la diferenciación."), notation = "none")
```

---

# EVIDENCIA II: INTEGRIDAD DE LA EQUIPARACIÓN (EQUATING)

**Objetivo Forense:** Certificar que la conversión de puntajes entre formas neutraliza las diferencias de dificultad sin introducir error sistemático.

## 2.1 Auditoría de Ítems Ancla (Drift Analysis)

La estabilidad de la escala depende de los ítems comunes. Se utilizó el método Robust-Z para detectar anomalías.

```{r drift_visual, fig.cap="Detección de Deriva en Dificultad (Base vs. Nueva)"}
plot_drift_forensics(eq_results$drift_details)
```

```{r drift_table_conditional}
if (n_dropped > 0) {
  cat("**Reporte de Ítems Eliminados del Enlace (Drift):**")
  items_dropped |>
    select(ITEM, STATUS, Z_SCORE, P_SRC, P_DEST) |>
    kbl(booktabs = T) |>
    kable_styling(latex_options = "hold_position")
} else {
  cat("\n**Resultado:** El conjunto de ítems ancla se mantuvo intacto. No hubo eliminaciones por deriva (Drift), lo que garantiza la máxima conectividad entre escalas.")
}
```

## 2.2 Verificación del Suavizamiento (Smoothing)

El proceso de suavizamiento Log-Lineal (Preserving Moments) se auditó para asegurar que no se distorsionaron los datos reales.

```{r smooth_visual, fig.height=3.5, fig.cap="Comparativa de Distribuciones: Cruda vs. Suavizada"}
plot_smoothing_audit(eq_results)
```

---

\newpage

# EVIDENCIA III: PRECISIÓN EN LA TOMA DE DECISIONES

**Objetivo Forense:** Cuantificar el error total (Equating Error + Measurement Error) específicamente en los puntos de corte, donde la litigiosidad es mayor.

## 3.1 Túnel de Error Total (TSE)

La siguiente gráfica muestra la incertidumbre combinada a lo largo de la escala.

```{r tse_visual, fig.cap="Túnel de Error Total (TSE) con Puntos de Corte"}
plot_total_error_tunnel(eq_results, config$scoring$performance_levels)
```

## 3.2 Auditoría de Error en Cortes Críticos

La siguiente tabla presenta la evidencia definitiva de precisión para la defensa de los puntos de corte.

```{r cut_audit}
audit_cuts <- eq_results$audit_critical |>
  select(SCALE_ID, TARGET_CUT_REF, EST_RAW_CUT, SEE_AT_CUT) |>
  rename(
    "Escala" = SCALE_ID,
    "Corte (Escala)" = TARGET_CUT_REF,
    "Corte (Crudo Est.)" = EST_RAW_CUT,
    "Error Estándar (SEE)" = SEE_AT_CUT
  )

audit_cuts |>
  kbl(caption = "Precisión Condicional en Puntos de Corte", digits = 2, booktabs = T) |>
  kable_styling(latex_options = c("striped", "hold_position")) |>
  row_spec(0, bold = T)
```

**Interpretación:** El SEE en el corte representa el margen de error institucional. Valores bajos indican alta certeza en la clasificación de candidatos limítrofes.

---

# EVIDENCIA IV: JUSTICIA Y EQUIDAD (FAIRNESS)

**Objetivo Forense:** Demostrar la ausencia de sesgo sistemático y analizar el impacto adverso.

## 4.1 Análisis de Impacto (Brechas)

Distribución de puntajes finales por variables demográficas protegidas.

```{r impact_visual, fig.cap="Análisis de Impacto: Distribución de Puntajes por Grupo"}
plot_demographic_raincloud(final_scores, grouping_var = "SEXO")
```

## 4.2 Funcionamiento Diferencial del Ítem (DIF)

Resumen de auditoría de sesgo a nivel de reactivo (Método Mantel-Haenszel / ETS Delta).

```{r dif_audit}
if (!is.null(dif_results)) {
  dif_summary <- dif_results |>
    group_by(FLAG) |>
    summarise(Conteo = n()) |>
    mutate(Interpretación = case_when(
      grepl("A", FLAG) ~ "Despreciable (Aceptable)",
      grepl("B", FLAG) ~ "Moderado (Vigilancia)",
      grepl("C", FLAG) ~ "Severo (Revisión Obligatoria)",
      TRUE ~ "Otro"
    ))

  dif_summary |>
    kbl(booktabs = T, caption = "Resumen de Banderas de Sesgo (DIF)") |>
    kable_styling(latex_options = "hold_position")
} else {
  cat("Análisis de DIF no disponible en este reporte.")
}
```

**Conclusión:** `r dif_msg`

---

\vspace{1.5cm}

**FIN DEL INFORME TÉCNICO**

*Generado automáticamente por el **Sistema de Equiparación ASH***
*Hash de Integridad: `r digest::digest(final_scores)*`
